【裁判字號】    97,訴,929
【裁判日期】    970930
【裁判案由】    違反毒品危害防制條例
【裁判全文】
臺灣臺南地方法院刑事判決               97年度訴字第929號
公  訴  人  臺灣臺南地方法院檢察署檢察官
被      告  甲○○
上列被告因違反毒品危害防制條例案件，經檢察官提起公訴（97
度毒偵字第1118號），被告就犯罪事實為有罪之陳述，經本院合
議庭裁定進行簡式審判程序，判決如下：
    主  文
甲○○施用第一級毒品，累犯，處有期徒刑玖月，扣案之注射針
筒貳支沒收。又施用第二級毒品，累犯，處有期徒刑肆月。應執
行有期徒刑拾壹月，扣案之注射針筒貳支沒收。
    事  實
一、甲○○前於89年間因施用毒品案件，經本院以89年度毒聲字
    第1966號裁定送觀察勒戒後，認有繼續施用傾向，而以89年
    度毒聲字第2920號裁定令入戒治處所施以強制戒治，嗣經本
    院以90年度毒聲字第596號裁定停止戒治付保護管束後，又
    以90年度毒聲字第1646號裁定撤銷停止戒治，令入戒治處所
    施以強制戒治，嗣於91年7月14日執行強制戒治期滿，並經
    檢察官於同年月29日以91年度戒毒偵字第277號不起訴處分
    確定。詎其強制戒治執行完畢五年內，又於95年間因施用毒
    品案件，經本院以95年度訴字第645號判處有期徒刑一年二
    月確定，並與另因竊盜罪經判處有期徒刑八月之案件，定應
    執行刑有期徒刑一年九月確定，復經減刑及定應執行刑為有
    期徒刑一年確定，而於96年7月16日執行完畢。
二、其猶不知悔改，分別基於施用第一、二級毒品之犯意，於97
    年4月18日某時，在其臺南縣西港鄉檨林村中周寮8號住處，
    分別以針筒注射之方式施用第一級毒品海洛因一次；及以鋁
    箔紙燒烤方式施用第二級毒品甲基安非他命一次。嗣其於同
    年月19日上午11時許，在台南市○○區○○路2段37巷11號
    向許凱傑購買毒品而為警查獲，並扣得注射針筒2支後，經
    其同意採其尿液送驗始查知上情。
三、案經台南縣警察局新化分局報請台灣台南地方法院檢察署偵
    查起訴。
    理  由
一、程序部分: 按除被告所犯為死刑、無期徒刑、最輕本刑為三
    年以上有期徒刑之罪或高等法院管轄第一審案件者外，於法
    院行準備程序進行中，被告先就被訴事實為有罪之陳述時，
    審判長得告知被告簡式審判程序之旨，並聽取當事人、代理
    人、辯護人及輔佐人之意見後，裁定進行簡式審判程序，刑
    事訴訟法第273條之1第1項及284條之1分別定有明文。本件
    被告被訴毒品危害防治條例第10條第1、2項之罪，乃除死刑
    、無期徒刑、最輕本刑為三年以上有期徒刑以外之罪，亦為
    刑事訴訟法第376條第2款之罪之案件，其於本院以獨任法官
    行準備程序中就被訴事實為有罪之陳述，經告知簡式審判程
    序之旨，並聽取公訴人、被告之意見後，本院認為適宜進行
    簡式審判程序，依刑事訴訟法第273條之2、第159條第2項之
    規定，不適用傳聞法則有關限制證據能力之相關規定；並得
    依同法第310條之2準用第454條之規定製作略式判決書（僅
    記載「證據名稱」），合先敘明。
二、證據資料: 除引用臺灣臺南地方法院檢察署檢察官起訴書記
    載（如附件）外，另補充被告於本院審理時之自白為證據。
三、被告於97年4月19日下午2時許，同意員警採集尿液送驗，先
    以酵素免疫分析法（EIA）進行篩檢，再以氣相層析質譜儀
    （GC/MS）確認結果，呈安非他命類及嗎啡、可待因陽性反
    應，此有臺南縣警察局白河分局偵辦毒品案件採尿送驗送驗
    編號名冊及長榮大學出具上開確認報告份在卷可稽。按海洛
    因可代謝成嗎啡，且海洛因常含有少量6-乙醯可待因雜質成
    分，該成分可代謝成嗎啡與可待因，故施打海洛因後，其尿
    液可能同時測出嗎啡與可待因成分，業經行政院衛生署管制
    藥品管理局95年6月29日管檢字第0950007080號函釋明確。
    另按甲基安非他命主要代謝物為安非他命，於尿液中之半衰
    期為6-15小時，一般情況下，施用24小時內，以「甲基安非
    他命」原態排出可達施用劑量之43%，4-7%代謝為「安非他
    命」排出。另尿液中甲基安非他命濃度大於等於50 0ng/ ml
    ，且其代謝物安非他命之濃度在200ng/ml以上者，判定為甲
    基安非他命陽性等情，業經行政院衛生署藥物食品檢驗局81
    年2月8日 (81)藥檢壹字第001156號函、行政院衛生署管制
    藥品管理局95年7月11日管檢字第0950007425號函、同署95
    年2月20日管檢字第0950007425號函管檢字第0950001665號
    函述明綦詳。被告自白核與上開尿液檢驗結果相符，罪證明
    確，其上開犯行堪予認定。
四、按犯毒品危害防制條例第十條之施用第一級、第二級毒品者
    ，經觀察、勒戒或強制戒治執行完畢釋放後，五年內再犯施
    用第一級、第二級毒品罪者，即應逕為刑事處遇，毋庸再行
    觀察、勒戒或強制戒治等程序；然若係於觀察、勒戒或強制
    戒治執行完畢釋放後，五年後再犯者，則應重新依該條例第
    20條第1項、第2項之規定，先行送觀察、勒戒，並依其觀察
    、勒戒結果有無繼續施用毒品傾向，以定其是否施以強制戒
    治之程序，於強制戒治程序執行完畢後始由檢察官為不起訴
    處分；而非直接加以追訴或裁定交付審理，此觀毒品危害防
    制條例第20條、第23條之規定甚明。而考諸各該規定之立法
    理由，上開條例第20條第3項：「依前項規定為觀察、勒戒
    或強制戒治執行完畢釋放後，五年後再犯第條之罪者，適用
    本條前2項之規定。」其所稱「五年後再犯」，解釋上應僅
    限於施用第一級、第二級毒品者，於觀察、勒戒或強制戒治
    執行完畢釋放後五年內，均未再為任何施用第一級、第二級
    毒品之犯行者，始足當之；倘五年內曾經再犯，縱其三犯（
    或三犯以上）施用毒品之時間，在初犯受觀察、勒戒或強制
    戒治執行完畢釋放五年以後，仍與「五年後再犯」之情形有
    別，且因已於「五年內再犯」，顯見其再犯率甚高，原實施
    觀察、勒戒或強制戒治，已無法收其實效，即應由檢察官逕
    行依法追訴。本件被告前因施用毒品而經觀察勒戒、強制戒
    治、起訴判處罪刑並執行完畢之詳情，既如前所述，並有臺
    灣臺南地方法院檢察署刑案資料查註紀錄表及臺灣高等法院
    被告前案紀錄表在卷可參。則被告於強制執行執行完畢後，
    五年內既已因再犯施用毒品之罪經法院判刑確定並執行完畢
    。則此次被告施用上開毒品之行為縱在強制戒治執行完畢五
    年後所為，仍不得依毒品危害防制條例第20條第3項規定予
    以觀察、勒戒及強制戒治之處遇，而應由檢察官依法追訴，
    先此敘明。
五、查海洛因係屬毒品危害防制條例第2條第2項第1款所列之第
    一級毒品；而安非他命是屬同條例第2條第2項第2款所列之
    第二級毒品，均禁止非法持有及施用。故核被告所為，係犯
    毒品危害防制條例第10條第1項之施用第一級毒品罪及同條
    例第10條第2項之施用第二級毒品罪。其持有前開第一級、
    第二級毒品之低度行為分別為施用毒品之高度行為所吸收，
    均不另論罪。被告施用第一級、第二級毒品間，犯意各別、
    施用方式不同、罪名有異，應分論併罰。爰審酌被告有如事
    實欄所述之前科紀錄，其於執行有期徒刑完畢後，五年內故
    意再犯本件有期徒刑以上之罪，為累犯，應依法加重其刑。
    爰審酌被告有施用毒品、竊盜等前科紀錄（有同前前案紀錄
    表在卷可稽）素行欠佳，且前經觀察勒戒、強制戒治及判處
    徒刑等處遇措施後，猶未能深切體認毒品危害己身之鉅，及
    早謀求脫離毒害之道，反而於出監所後伺機再犯，未見有何
    警惕及悔意，自有使其再度接受相當時期監禁處遇以教化性
    情之必要，惟被告就上開犯行自白不諱，犯後態度尚可，且
    施用毒品固戕害個人健康，然未侵害他人權益，犯罪手段平
    和，其施用次數及被告之智識程度等一切情狀，分別量處如
    主文所示之刑，並定其應執行之刑。扣案之注射針筒二支，
    為被告所有供犯本件施用第一級毒品罪所用之物，業經被告
    陳明在卷，爰依刑法第38條第1項第2款規定沒收之。
據上論斷，應依刑事訴訟法第273條之1第1項、第299條第1項前
段、第310條之2、第454條，毒品危害防制條例第10條第1項、第
2項，刑法第11條前段、51條第5款、第47條第1項、第38條第1項
第2款，判決如主文。
本案經檢察官乙○○到庭執行職務。
中    華    民    國    97    年    9    月    30    日
                  刑事第七庭    法  官  賴純慧
以上正本證明與原本無異。
如不服本判決應於收受本判決後10日內向本院提出上訴書狀，並
應敘述具體理由。如未敘述上訴理由者，應於上訴期間屆滿後20
日內向本院補提理由書狀（均須按他造當事人之人數附繕本）「
切勿逕送上級法院」。
                                書記官  吳昕韋
中    華    民    國    97    年    9    月    30    日
附錄本件論罪科刑法條全文：
毒品危害防制條例第10條
施用第一級毒品者，處 6 月以上 5 年以下有期徒刑。
施用第二級毒品者，處 3 年以下有期徒刑。


司法院資訊處製作；財團法人民間司法改革基金會備份。
